臺灣臺北地方法院民事裁定　　　　　　 100年度簡抗字第61號
抗　告　人　第一金融資產管理股份有限公司
法定代理人　江金德
訴訟代理人　林雅婷
相　對　人　曾冠銘
上列當事人間請求返還借款事件，抗告人對於中華民國100年9月
30日本院100 年度北簡字第9565號移轉管轄裁定，提起抗告，本
院裁定如下：
    主  文
原裁定廢棄。
抗告費用新台幣壹仟元由相對人負擔。
    理  由
一、按當事人關於由一定法律關係而生之訴訟，得以合意定第一
    審管轄法院，民事訴訟法第24條第1 項定有明文。次按就債
    之履行有利害關係之第三人為清償者，依民法第312 條前段
    及第313 條規定，於其清償之限度內承受債權人之權利，且
    其承受權利準用同法第297條、第299條關於債權讓與之規定
    ，包括債務人於受債權之讓與通知時，所得對抗讓與人之事
    由，皆得以之對抗受讓人。又債權讓與係以移轉特定債權為
    標的之契約，其受讓人固僅受讓債權，而非承受契約當事人
    之地位，惟對於債之同一性不生影響，因此附隨於原債權之
    抗辯權，不因債權之讓與而喪失，所謂得對抗讓與人之事由
    ，不獨實體法上之抗辯，訴訟法上之抗辯亦包括在內，如合
    意管轄之抗辯及仲裁契約之抗辯等（最高法院87年台抗字第
    630 號裁定意旨、95年度台上字第2553號判決意旨及臺灣高
    等法院暨所屬法院100 年法律座談會民事類提案第34號研討
    結果參照）。
二、抗告意旨略以：依民法第299條第1項之規定，債務人於受通
    知時，所得對抗讓與人之事由，皆得以之對抗受讓人。而所
    謂得對抗之事由不以狹義之抗辯權為限，凡足以阻止或排斥
    債權之成立、存續或行使之事由在內，是抗告人受讓訴外人
    中華商業銀行股份有限公司（下稱中華商銀）對相對人之債
    權，除債權本身外尚包含債權讓與人與相對人所簽訂各項契
    約條款、內容，從而，債權讓與人與相對人約定之合意管轄
    ，對抗告人自有適用。聲明：原裁定廢棄。
三、經查，本件相對人於民國92年10月13日向中華商銀申請麥克
    現金卡，並簽訂小額信用貸款契約暨約定書，小額信用貸款
    契約暨約定書第19條約定以本院為管轄法院，嗣中華商銀將
    對相對人之債權讓與抗告人等情，有麥克現金卡申請書、小
    額信用貸款契約暨約定書、債權讓與證明書、登報公告之影
    本在卷可稽（見原審卷第5頁至第9頁），堪可認定。抗告人
    雖僅受讓中華商銀對相對人之債權，而非承受契約當事人之
    地位，但對於同一性不生影響，附隨於原債權之抗辯權亦不
    因之消滅，且不因債權之讓與而喪失，故上開合意管轄約定
    自應拘束抗告人及相對人。是抗告人主張本院因前述合意管
    轄之約定而有管轄權，並非無據。原法院裁定將本件移送於
    福建金門地方法院，尚有未洽。抗告意旨聲明廢棄，為有理
    由，爰將原裁定廢棄，發回原法院另為適法之處理。
四、據上論結，本件抗告為有理由，依民事訴訟法第436條之1第
    3 項、第492條、第95條、第78條，裁定如主文。
中    華    民    國   100    年    12    月    23    日
                  民事第八庭   審判長法  官  許純芳
                                     法  官  宣玉華
                                     法  官  黃呈熹
以上正本係照原本作成。
本裁定不得抗告。
中    華    民    國   100    年    12    月    23    日
                                     書記官  傅美蓮